最高法院刑事判決　　　　　　　　　　　　　　　八十八年度台上字第三九二○號
　　上訴人　怡仁機電股份有限公司
　　代表人　詹照明
　　代理人　黃忠律師
　　被　告　甲○○
　　　　　　乙○○
右上訴人因自訴被告等偽造文書等罪案件，不服台灣高等法院中華民國八十六年五月
二十七日第二審判決（八十六年度上訴字第七五八號，自訴案號：台灣士林地方法院
八十五年度自字第二五九號），提起上訴，本院判決如左：
    主  文
上訴駁回。
    理  由
一、偽造私文書部分：
按刑事訴訟法第三百七十七條規定：上訴於第三審法院，非以判決違背法令為理由，
不得為之。是提起第三審上訴，應以原判決違背法令為理由，係屬法定要件；如果上
訴理由狀並未依據卷內訴訟資料具體指摘原判決不適用何種法則或如何適用不當，或
純係對於原審取捨證據職權之適法行使任憑自己主觀意見漫事指摘，或所指摘原判決
違法情事顯與法律規定得為第三審上訴理由之違法情形不相適合時，均應認其上訴為
違背法律上之程式，予以駁回。本件原判決以：上訴人怡仁機電股份有限公司自訴指
被告甲○○係上海商業儲蓄銀行（下稱上海銀行）內湖分行經理，被告乙○○為該銀
行內湖分行之襄理；緣上訴人以所有坐落台北縣汐止鎮○○段社后下小段一七八－五
四號土地及其地上建物即門牌號碼台北縣汐止鎮○○○路二六六巷三十九號一、二、
三樓及地下室公共設施等（建號一一四、一一四六、一一四七、一一四五、一一四八
）設定抵押向同上銀行分行貸借新台幣（下同）九千萬元，屆期無力償還，同意委由
該銀行分行代理出售，以出售所得價款抵償借貸債務，由被告等二人負責處理，被告
等於民國八十四年十二月五日即依上訴人之授權將前開不動產以總價一億零六十二萬
元出賣予第三人周連財；惟上訴人僅授權被告等代理出售不動產，至於該等不動產內
庫存材料一千五百七十四萬五千八百零三元、機器設備二千一百三十五萬零八百七十
元、廠房設備六百十七萬八千五百八十二元，總合計約有四千三百餘萬元，並不在授
權範圍內。詎被告等意圖為自己或第三人不法之利益，或損害上訴人本人之利益，竟
將廠房內之庫存材料、機器設備等有鉅額價值之物，易持有為所有，於八十五年二月
三、四日夥同不詳姓名之人，未經上訴人之同意，擅自提取廠房內庫存物品，拆取機
器設備等，其等此違背其任務之侵占行為，造成上訴人重大之財產損害或其他重大之
利益，迨上訴人得知被告已將庫存物品及機關設備侵占自行處理，前去與被告等理論
欲索回該等物品，被告等自知理屈當場啞口無言。事後被告等為掩飾其背信、侵占罪
責，將上訴人前所簽名蓋章之空白文書，擅自偽造成為同意書，內載：「不動產房屋
內現有存置一切生財設備及雜物等，均為本公司所有，本公司自願放棄一切權利，並
同意交由貴公司全權處理拆卸丟棄等一切有關行為，以利貴公司得以騰空該房屋代為
移交予買方管理使用，且本公司承諾絕不向任何人主張任何權利，恐口說無憑，特立
此同意書為據」，足以生損害於公眾或他人等情，認被告等涉犯刑法第二百十條之偽
造私文書罪嫌。但經審理結果，認為不能證明被告等犯罪，因而維持第一審諭知被告
等無罪之判決，駁回上訴人在原審之上訴。從形式上觀察，尚無違背法令之情形存在
。上訴意旨略稱：(一)上訴人主張上開同意書係上訴人之代表人於辦理貸款時，事先於
空白紙張簽名、蓋章，嗣後被告等未經同意，擅自處分上開生財器具及存貨，上訴人
之代表人與被告等談判破裂，被告等始在該空白紙張上以電腦打字製作而成同意書，
此有上訴人在第一審提出之錄音帶可證，且係關鍵所在，原審竟認為該錄音帶係屬審
判外之證據，既為被告等否認，上訴人復未翻譯對話內容供審酌，雖上訴人提出錄音
帶談話要點，亦不足以證明被告等於訴訟外承認有偽造文書等罪，尚不得執為被告等
犯罪之證據；惟刑事訴訟既採職權調查主義，原審未命上訴人翻譯錄音帶之全部內容
，即認為該錄音帶不得執為有罪之證據，顯有刑事訴訟法第三百七十九條第十款所稱
應於審判期日調查之證據未予調查之違法。(二)上訴人雖未聲請函中華電信總局調查證
人陳嘉誠是否確於八十四年十二月六日下午四時二十分傳真與上開銀行分行，但此事
實與待證事項有密切關係，若陳嘉誠未傳真，則足以證明同意書係被告等所偽造，是
原審未能向中華電信總局調查上開事項，難謂無刑事訴訟法第三百七十九條第十款之
違法。(三)原判決所謂：「自訴人代表人詹照明身為股票即將上市之大公司董事長，自
承已經商將近二十年，商場經驗應閱歷豐富，……本件自訴人代表人既自認系爭同意
書上之簽名及蓋章為真正，揆諸常情，應詳知同意書之內容及出具同意書之目的，始
在系爭同意書上簽名蓋章……」，顯忽略社會上若干以信賴關係為基礎代他人處理事
務之行業，諸如會計師、代書或記帳業等，因其處理事務之時間較為長久，且若干情
形須即時處理，若凡事須由當事人簽名蓋章，恐緩不濟急，故多半要求當事人事先簽
章於空白授權書或空白紙張之情形，其論斷於邏輯上顯過度飛躍。(四)上訴人代表人授
權被告等代為處理廠房及土地之變賣，雙方即有協議，若上開土地、廠房賣得九千五
百萬元以上，上訴人對上海銀行之債務即全部清償，何須變賣系爭生財器具及存貨，
上訴人雖未於訴狀中陳述此事實，但有所提出錄音帶可證。(五)上開同意書自始至終未
蓋上訴人負責人之小章，依一般社會經驗及法人組織所簽訂之契約不可能僅蓋公司之
大章而未蓋負責人之小章，且銀行業作風本屬保守，亦不容僅蓋公司大章而不蓋小章
，則分行經理豈有簽報總行副總經理稱章已蓋好之理，是證人即上海銀行副總經理陳
逸平之證供，顯違常理。(六)依證人王李明之證供，可分析被告甲○○顯無詢問法務室
主任之必要，若謂法務室主任係供同仁法律專業諮詢，證人王李明既說不需要，被告
甲○○卻仍堅持蓋章，並將同意書交給王李明，又何須詢問王李明，足見被告等未打
電話給王李明。(七)上訴人代表人係於八十五年一月中旬至工廠巡查巧遇訴外人周連財
，當時尚不知周連財為買方，更不知土地、廠房已出賣予周連財，而上開同意書，被
告等堅稱於八十五年十一月八日簽訂，至於買賣契約究於八十四年十二月五日或八十
五年十二月八日簽訂，則不明。然不論於何時，上訴人代表人於八十五年一月中旬前
未見過周連財。若謂依上海銀行內湖分行之內部作業，承辦人員及當事人須至總行簽
章，何以周連財於簽訂買賣契約時未前往。或謂簽訂同意書，周連財無到場必要，但
交易金額如此龐大，簽訂買賣契約時，周連財並無不到之理由。基此，被告等所辯顯
違常理。經查：一、上訴人所提出錄音帶內談話要點，縱屬實在，仍不足以證明被告
等有偽造文書等犯行，既經原審調查明確，並於判決理由內詳予說明其得心證理由，
則該錄音帶顯然亦不能證明被告等有偽造文書犯行，而上訴人復未聲請調查該錄音帶
全部內容，故原審未進一步調查或命上訴人提出全部內容之譯文，尚難認有查證未盡
之違法。另上訴人之代表人確於八十四年十二月八日至上海銀行副總經理陳逸平辦公
室，在上開同意書上簽名，再由上訴人公司其他人員於數日後攜帶印章前往該銀行法
務室主任王李明辦公室用印之事實，既經證人陳逸平、王李明結證屬實，並有該同意
書在卷可稽，且上訴人承認該同意書上之簽名、蓋章均真正，則陳嘉誠是否有擬同意
書稿傳真予上海銀行內湖分行，即與認定被告等是否偽造上開同意書無重要關係，況
陳嘉誠確有擬同意書稿傳真予上海銀行內湖分行，已經陳嘉誠到庭結證明確，且有該
傳真同意書稿在卷可憑，而上訴人在原審復未聲請，是原審未向中華電信股份有限公
司查詢陳嘉誠是否有擬同意書稿傳真予上海銀行內湖分行，亦不能認有查證未盡之違
法。上訴意旨（一）（二）執此指摘原判決違背法令，自非適法之第三審上訴理由。
二、上訴意旨（三）（四）（五）（六）（七），純係對原審取捨證據職權之合法行
使及於判決理由內已經指駁說明之事項，重為事實上之爭執，及任憑己見漫指原審採
證違背證據法則，俱不足據以辨認原判決有各該違背法令之形式，依首開說明，亦非
適法之第三審上訴理由。綜上所述，應認本件此部分上訴違背法律上之程式，予以駁
回。
二、業務侵占及背信部分：
刑事訴訟法第三百七十六條所列各罪之案件，經第二審判決者，不得上訴於第三審法
院，該法條定有明文。本件上訴人自訴被告等涉犯刑法第三百三十六條第二項之業務
侵占及第三百四十二條第一項之背信罪嫌部分，分別屬於刑事訴訟法第三百七十六條
第三款、第五款之案件，既經第二審判決，即不得上訴於第三審法院，上訴人竟復提
起，自為法所不許。
據上論結，應依刑事訴訟法第三百九十五條前段，判決如主文。
中      華      民      國    八十八    年      七      月    二十二    日
                              最高法院刑事第九庭
                                  審判長法官  曾  有  田
                                        法官  陳  宗  鎮
                                        法官  劉  介  民
                                        法官  魏  新  和
                                        法官  孫  增  同
      右正本證明與原本無異
                                              書  記  官
中      華      民      國    八十八    年      七      月    二十八    日
